臺灣桃園地方法院刑事判決　　　　　　100年度簡上字第190號
公　訴　人　臺灣桃園地方法院檢察署檢察官
上　訴　人
即　被　告　王世賢
上列上訴人因傷害案件，不服本院民國100 年1 月27日99年度桃
簡字第2454號第一審刑事簡易判決（臺灣桃園地方法院檢察署檢
察官聲請簡易判決處刑書案號：98年度偵字第28653 號），提起
上訴，本院管轄之第二審合議庭判決如下：
    主  文
上訴駁回。
    事實及理由
一、本案所引用之供述及非供述證據，經本院依法踐行調查證據
    程序，檢察官、被告均不爭執各該證據之證據能力，且亦查
    無依法應排除其證據能力之情形，是後述所引用證據之證據
    能力均無疑義，先予敘明。
二、本案經本院審理結果，認原審以被告犯刑法第277 條第1 項
    之普通傷害罪，判處有期徒刑4 月，並諭知易科罰金之折算
    標準，其認事、用法均無違誤，量刑亦屬妥適，應予維持，
    並引用原審判決書及檢察官聲請簡易判決處刑書記載之事實
    、證據及理由。
三、上訴人即被告上訴意旨略稱：伊絕無持刀砍傷告訴人許玉妹
    之行為，許玉妹之診斷證明書係私立醫院出具，上載傷勢並
    非刀傷，若是鐮刀砍傷傷勢應該更嚴重、手掌會被砍斷掉。
    原審判決既認定並無證據證明扣案之鐮刀為被告所有，又認
    定被告持鐮刀砍傷被害人，顯然互相矛盾，並聲請鑑定鐮刀
    之殺傷力及告訴人現有無刀傷云云。
四、然查：
  (一)按證人，係陳述其自己所觀察過去事實之第三人，具有不可
    代替之性質。證人如係告訴人之親屬者，在刑事訴訟法上並
    無不得作證之限制，其證言是否可採，審理事實之法院原有
    自由判斷之權，證人縱令與告訴人有親屬關係，其證言在法
    律上亦無不得採納之限制，事實審法院就其調查之證據，加
    以審酌推理，定其取捨，而為事實之判斷，既屬其職權之行
    使，苟於經驗及論理法則無所違背，當事人即不得專從證據
    力方面，任意指摘，最高法院29年上字第203 號判例意旨、
    82年度台上字第4199號判決意旨可資參照。上揭犯罪事實，
    業據證人即告訴人許玉妹於警詢時證稱：被告原為伊已過世
    之姊姊許查妹之同居人，於98年11月7 日上午11時許，當時
    伊父親辦理壽宴，客人還沒有到齊，就遇到被告，因被告先
    前有跟伊借新臺幣10萬元未歸還，伊就問被告何時要還，被
    告不知為何就至停車處後車廂內拿出一把刀，不分青紅皂白
    朝伊砍去。第一刀伊閃過，第二刀閃避不及，伊用右手去檔
    ，導致手掌虎口及右肩遭砍傷嚴重出血等語。於偵查中結證
    稱：被告一到，伊便上前問何時還款，但被告否認，吵了約
    10分鐘後，被告便突然回車上拿鐮刀朝伊砍來，伊用手去擋
    ，砍到伊右手虎口及右肩當時流血等語明確（98年度偵字第
    28653 號卷第10-12 、49-50 頁參照）。核與證人即告訴人
    同居人朱貴昌於警詢中證稱：當時看見被告與告訴人發生爭
    執，被告不知何故突然間就從車內拿出一把刀，伊就至廚房
    找可防身的物品，出來時看到告訴人的手已經受傷等語（98
    年度偵字第28653 號卷第17-20 頁參照）。證人即朱貴昌之
    子朱正忠於警詢中證稱：當時聽到有吵鬧的聲音，發現是被
    告持刀攻擊告訴人成傷，因為告訴人用手去擋，手臂砍到都
    是血等語（98年度偵字第28653 號卷第23-26 頁參照）。證
    人即告訴人之弟許志祥於偵查中結證稱：當時伊先聽到互相
    爭吵的聲音，伊看到時是被告手中拿一把刀，告訴人的手已
    經在流血了等語（98年度偵字第28653 號卷第76-77 頁參照
    ）。證人即告訴人鄰居陳李阿英於偵查中結證稱：當天聽到
    吵雜聲，外出察看就看到告訴人手在流血，旁邊有年輕人幫
    忙把告訴人抱回來，許志祥就把被告手上的刀搶去丟掉。伊
    有問告訴人為何流血，告訴人說是被告拿刀割的等語（98年
    度偵字第28653 號卷第81-82 頁參照）均悉相符合。
  (二)被告雖辯稱告訴人之診斷證明書係私立醫院出具，上載傷勢
    並非刀傷，若是鐮刀砍傷傷勢應該更嚴重、手掌會被砍斷掉
    云云，然持鐮刀砍人究會造成何等之傷勢，須視當時被害人
    身處之位置、被害人與被告體型、被告落刀之部位及次數、
    被告之力道、角度以及客觀環境因素而異，本非必造成手掌
    砍斷之結果。且按關於醫師驗傷之診斷證明書，並不以公立
    醫院及法院指定之醫院所出具者為限，即私立醫院或私立診
    所所出具之診斷證明書，經審判庭踐行合法調查證據程序之
    後，亦未嘗不可採為認定被告犯罪之證據，最高法院76年度
    台上字第2201號判決意旨可資參照。告訴人於98年11月7 日
    至東元綜合醫院就診時，主訴係遭朋友以鐮刀打傷，其確實
    受有右肩瘀青挫傷擦傷、右手掌撕裂傷合併挫傷之傷勢，其
    傷口有可能為鐮刀類所造成，此有告訴人之東元綜合醫院98
    年11月7 日診斷證明書（98年度偵字第28653 號卷第32頁）
    、東元綜合醫院100 年6 月10日東秘總字第1000000995號函
    暨附件之急診病歷及當時醫院所拍攝之傷口照片兩張（本院
    卷第30-34 頁）附卷可稽，與上開證人之證述及桃園縣政府
    大溪分局奎輝派出所拍攝之現場兇器照片、告訴人受傷照片
    （98年度偵字第28653 號卷第37-39 頁）互核一致，足證被
    告當時確持鐮刀砍傷告訴人，甚為明確，被告猶空言否認，
    顯係推諉卸責之詞，洵難採信。證人即被告配偶黃秀蘭於警
    詢時證稱：沒有親眼看到被告與告訴人、朱正忠及朱貴昌等
    人打鬥之情形等語，於偵查中亦證稱：當天一停好車後伊就
    去廁所等語（98年度偵字第28653 號卷第30-31.55-58 頁）
    ，是證人黃秀蘭顯未全程目睹被告與告訴人之衝突經過，其
    證述自無從採為有利被告之認定。
  (三)按供犯罪所用或犯罪預備之物，以屬於犯罪行為人者為限，
    得沒收之，刑法第38條第1 項第2 款、第3 項定有明文。原
    審以被告犯行明確而予論罪科刑，然就扣案之鐮刀1 把雖為
    被告供本件犯罪之用，惟因尚乏證據證明為被告所有，爰不
    宣告沒收，其認事、用法均無違誤，被告仍執前詞而提起上
    訴，自無理由，應予駁回。
  (四)另被告雖聲請鑑定鐮刀的殺傷力及告訴人現有無刀傷云云，
    惟查被告並不爭執扣案鐮刀為金屬材質，且仍有其鋒利程度
    ，且被告同意不提示鐮刀，而依本院勘驗偵查卷所附鐮刀相
    片（98年度偵字第28653 號卷第37頁照片參照），確係以金
    屬等材料製造，屬砍、鋸樹木或其他物體構造為目的而製造
    之工具，材質堅硬，係足以殺傷人身體之器械，顯為具有危
    險性之兇器。又本案案發時間為98年11月7 日，距本院100
    年7 月29日審理時已逾1 年8 月，告訴人所受傷勢早已痊癒
    ，自無當庭勘驗之可能性。本件事證已明，則上揭聲請自無
    調查之必要，附此敘明。
五、綜上，本件被告上開上訴意旨指摘原判決不當，為無理由，
    應予駁回。
據上論斷，應依刑事訴訟法第455 條之1 第1 項、第3 項、第36
8 條、第373 條，判決如主文。
本案經檢察官梁光宗到庭執行職務。
中    華    民    國   100    年    8     月    26    日
                    刑事第六庭審判長法  官  錢建榮
                                    法  官  陳德池
                                    法  官  游智棋
以上正本證明與原本無異。
不得上訴。
                                    書記官  陳育萱
中    華    民    國   100    年    8     月    30    日
附錄本案論罪科刑法條：
中華民國刑法第277條
（普通傷害罪）
傷害人之身體或健康者，處3 年以下有期徒刑、拘役或1 千元以
下罰金。
犯前項之罪因而致人於死者，處無期徒刑或7 年以上有期徒刑；
致重傷者，處3 年以上10年以下有期徒刑。